【裁判字號】    99,重訴,89
【裁判日期】    990915
【裁判案由】    損害賠償
【裁判全文】
臺灣臺中地方法院民事判決              99年度重訴字第89號
原      告  乙○○
            丁  ○
            丙○○
共     同
訴訟代理人  吳光中律師
複代理人    戊○○
被      告  忠誠殯儀股份有限公司
法定代理人  己○○
訴訟代理人  陳玫杏律師
被      告  辛○○
上列當事人間請求損害賠償事件，經本院刑事庭移送而來（99年
度交附民字第2號），本院於民國99年9月1日言詞辯論終結，判
決如下：
    主    文
被告辛○○應給付原告乙○○新台幣壹拾貳萬捌仟佰伍拾元、
原告丁○新台幣壹拾萬壹仟佰伍拾元、原告丙○○新台幣壹
拾萬元，及均自民國九十八年十二月二十五日起至清償日止，按
年息百分之五計算之利息。
原告其餘之訴駁回。
訴訟費用由被告辛○○負擔百分之三；餘由原告負擔。
本判決原告勝訴部分得假執行。
原告其餘假執行之聲請駁回。
    事實及理由
甲、程序事項
    按當事人死亡者，訴訟程序在有繼承人、遺產管理人或其他
    依法令應續行訴訟之人承受其訴訟以前當然停止。又聲請承
    受訴訟，應提出書狀於受訴法院，由法院送達於他造，民事
    訴訟法第168條、第176條分別定有明文。本件原告甲○○於
    訴訟中之民國99年4月11日死亡，原告乙○○、丁○、丙○○為其繼承人，其等於99年5月21日具狀聲明承受訴訟，提
    出戶籍謄本、死亡證明書及繼承系統表為證，經本院將該書
    狀送達於被告，有送達回證在卷可憑（見本院卷第104至108
    頁），從而本件承受訴訟，於法即無不合。
乙、實體事項
壹、原告起訴主張：
一、被告辛○○為被告忠誠殯儀股份有限公司（下稱忠誠公司）
    之員工，擔任禮儀師職務，駕駛該公司車輛為其附隨業務，
    為執行業務之人，其於98年8月4日上午7時許，駕駛被告忠
    誠公司所有之車牌號碼7119-DZ號自用小客車執行業務時，
    沿台中市○區○○路由西向東方向行駛，嗣於同日上午7時
    59分許，行經台中市○區○○路與大德街之交岔路口時，適
    被害人王黃炒（下稱被害人）騎乘車牌號碼JQU-668號重型
    機車，亦沿英才路由西向東方向行駛在辛○○之前，而行經
    該地。被告辛○○理應注意如無速限標誌或標線者，行車時
    速不得超過50公里，並應注意車前狀況，隨時採取必要之安
    全措施。而依當時情形，又無不能注意之情事，被告辛○○
    竟以時速約70公里之速度超速行駛，並在發現同向之被害人
    已在前揭地點有欲左轉之跡象，仍未注意及此而貿然超速行
    駛向前，致撞擊被害人所騎乘之前揭機車，使被害人人車倒
    地（被告辛○○所駕駛之自用小客車煞車痕跡長達24點7公
    尺），並受有脾臟撕裂傷併出血性休克、急性腎衰竭、急性
    呼吸衰竭、左側肺挫傷併大量血胸等傷害，並經警據報至現
    場處理，將被害人送往中國醫藥大學附設醫院急救後，仍於
    98年8月5日上午9時43分，因出血性休克不治死亡。
二、被告辛○○於檢察官訊問時自承其有超速之情事，由此可知
    ，被告辛○○違反道路交通安全規則第93條第1款及第94條
    第3項之規定，且其超速駕駛及疏未注意前方車輛之行為與
    原告之受傷死亡間，具有相當因果關係甚明，依民法第184
    條第1項前段、第191條之2、第192條第1項、第194條之規定
    ，被告辛○○自應負損害賠償之責。被告辛○○發生此一車
    禍事故，致被害人車禍死亡，被告忠誠公司係被告辛○○之
    僱用人，自應依民法第188條第1項前段規定與被告辛○○負
    連帶損害賠償責任，其範圍則依民法第192條、第194條規定
    定之，洵屬無疑。
三、原告因被害人遭被告辛○○業務過失致死，受有如下損害：
（一）精神慰撫金部分：
      甲○○為被害人之配偶，原告乙○○、丁○、丙○○分別
      為被害人之長女、次女、長子，被害人生前視如心中寶貝
      ，寵愛有加，母子、母女間，感情和樂融融，令人豔羨，
      尤其丙○○，於西元2000年間，因車禍導致肢體及肢能多
      種中度障礙，日常起居皆由母親即被害人照料，詎被害人
      突遭橫禍，致原告乙○○、丁○、丙○○等三人，頓失所
      怙，至今猶難置信，心中悲痛非筆墨所能形容，為此依民
      法第194條規定，各請求精神慰撫金新台幣（下同）300萬
      元，俾資撫慰心靈之創痛。又甲○○前已依民法第194條
      之規定請求精神慰撫金300萬元，惟甲○○業於99年4月11
      日病故，原告已聲請承受訴訟，依最高法院84年台上字第
      2934號判例之見解，應有民法第195條第2項但書之適用，
      即甲○○依民法第194條規定請求之非財產上損害，得由
      其繼承人即原告乙○○、丁○及丙○○等三人繼承，而共
      同行使。
（二）喪葬費用：
      1.乙○○支付喪葬費用部分共計94,500元。
      2.丁○支付喪葬費用部分共計104,500元。
四、對被告抗辯之陳述：
    由被告辛○○於偵訊中之供述可知，被告辛○○於發生本件
    車禍時，確係在執行忠誠公司之業務，被告等予以否認，顯
    與事實不符。原告等已領取汽車強制責任保險給付150萬元
    。被告等稱已替被害人支付醫療費用36萬元，應提出給付之
    證明，以實其說，且此部分，原告等並未提出請求，應不得
    記入計算損害賠償之範圍。另被告等稱已給付之喪葬服務費
    28萬元，僅提出發票一紙，並無任何明細，是否非必要或浮
    列，而應予剔除，尚非明確。本件車禍經鑑定結果，雖認被
    害人為肇事主因，惟被告辛○○煞車痕長達24.7公尺，應認
    過失程度至少應有百分之五十。
五、並聲明：
    被告應連帶給付原告乙○○4,094,500元、丁○4,104,500元
    、丙○○400萬元，及均自起訴狀繕本送達被告等之翌日起
    至清償日止，按年息百分之五計算之利息，並以供擔保為條
    件之假執行宣告。
貳、被告部分
一、被告辛○○則以：
    對原告主張過失致被害人於死無意見，惟事發時被告辛○○
    非在執行職務，對原告請求給付之喪葬費無意見，慰撫金金
    額過高，非其能力所能負擔。被告辛○○大專肄業，目前在
    忠誠公司擔任禮儀師，月薪平均3至4萬元，有時4萬多元，
    名下無財產。被告辛○○於檢察官臨時偵查庭已向檢察官表
    明當日欲送之物非忠誠殯儀公司所承辦，係其私人朋友，會
    認罪是因為被告辛○○對被害人家屬很不好意思，當時其認
    為不管如何都要負一些責任，且被害人之過失占相當大的比
    重等語，資為抗辯。並聲明：駁回原告之訴。
二、被告忠誠公司則以：
（一）被告辛○○係擔任被告忠誠公司之禮儀師，系爭車禍事件
      發生前被告辛○○因自己之摩托車故障無法使用，遂向被
      告忠誠公司借用車牌號碼7911-DZ小客車作為代步工具，9
      8年8月4日上午7時許，被告辛○○因朋友黃銘達日前往生
      ，曾允諾其家人將致贈骨灰罐，故斯時即駕駛該車行經台
      中市○○路沿英才路往大德街方向欲前往朋友家中贈送骨
      灰罐。當時被告辛○○於英才路上內車道上行駛，將至大
      德街交叉路口時，詎被害人突然由外側機車道變換至內車
      道欲左轉，被告辛○○發現時趕快緊急煞車，惟已不及避
      免意外之發生。系爭車禍事故發生不久，被告忠誠公司所
      屬台中市中醫事業處即回報總公司，翌日行政管理部經理
      即親自前往致意及慰問家屬，詎到醫院時被害人已於不久
      前因胰臟出血等不幸往生，嗣被告忠誠公司並盡全力協助
      喪葬服務事宜，相關喪葬服務包括：超渡、冰存、祭拜、
      作七與出殯法會、提供骨灰罐等，合計費用為28萬元，全
      部由被告忠誠公司承擔。被告辛○○於往生者之超渡祭拜
      、作七法會及出殯等法事，皆全程參與跪陪，被告忠誠公
      司亦參加出殯公祭並致贈奠儀1萬2千元。另亡者生前急診
      費用，由被告辛○○先以現金支付，嗣醫藥費用約36萬元
      亦由被告辛○○以分期每月5千元方式給付醫院。
（二）被告辛○○之行為應非執行職務之行為：
      按民法第188條所謂「執行職務」之意義，包括有「僱用
      人意思說」(依僱用人所命辦理事項決定)、「受僱人意思
      說」(依僱用人所命辦理事項及為僱用人之利益而為之行
      為)與「客觀說」(即行為之外觀具有執行職務之形式)。
      實務上所採「客觀說」，諸如職務上之行為，或職務上予
      以機會之行為(即濫用職務之行為，或者與執行職務之時
      間或處所有密切關係之行為)，因之，若受僱人之行為與
      職務無關，例如工人於例假日駕駛公司交其使用之機車外
      出傷人，即不得請求僱用人連帶賠償損害。被告辛○○係
      擔任被告忠誠公司禮儀師，其職務內容為喪葬流程規劃、
      喪葬用具廠商選購以及與家屬陪伴溝通協調至整個喪葬流
      程圓滿完成。縱偶因業務需要開車外出，亦皆由助理禮儀
      師負責開車，故實難認開車為其附隨業務行為。況當日事
      故發生時，被告辛○○係因其友人黃銘達往生，因私人關
      係欲贈送骨灰罐予黃明達之家人，然因被告辛○○自己之
      機車壞掉，遂於上班前向被告忠誠公司申請用車，是被告
      辛○○駕駛被告忠誠公司車輛之行為，乃係於上班前從事
      私人贈與之行為，而與執行職務無關，職是之故，實難謂
      被告辛○○於系爭車禍當時之行為係於執行職務中。
（三）損害賠償範圍部分：
      縱認被告辛○○構成侵權行為，被告忠誠公司亦需連帶負
      損害賠償責任，惟對於損害賠償之範圍，仍需扣除強制險
      業已給付之150萬元，以及斟酌車禍事故雙方過失之比例
      而定之：
      1.原告損害賠償請求金額需扣除強制險業已給付之150萬
        元：
        被告辛○○事發當時駕駛車牌號碼7911-DZ小客車係投
        保富邦產物保險公司強制險，據98年8月31日富邦產物
        保險公司來函告知，被害人家屬業已依強制汽車責任保
        險法規定直接向富邦產物保險公司申請強制汽車責任保
        險死亡給付共150萬元，因之，依法原告請求被告等侵
        權行為之損害賠償，自應扣除上開金額。另被告先行支
        付醫藥費36萬元與喪葬服務費用28萬元部分，並非主張
        抵銷，只是作為鈞院審酌慰撫金的參考，表示被告嗣後
        態度良好。
      2.過失相抵部分：
        依據台中市○○○道路交通事故初步分析研判表所載，
        系爭車禍肇事原因為：被害人變換車道未讓直行車先行
        並注意安全距離，違反道路交通安全規則第99條第1項
        第3款；被告辛○○超速行駛，違反道路交通安全規則
        第93條，足認系爭車禍之發生雙方駕駛皆有過失，被告
        自得主張過失相抵等語，資為抗辯。並聲明：原告之訴
        駁回；如受不利判決，願供擔保請准宣告免為假執行。
、本院之判斷：
一、查被告辛○○受僱於被告忠誠公司擔任禮儀師職務，其於98
    年8月4日上午7時許，駕駛忠誠公司所有之車牌號碼7119-DZ
    號自用小客車，沿台中市○區○○路由西向東方向行駛，嗣
    於同日上午7時59分許，行經台中市○區○○路與大德街之
    交岔路口時，適被害人騎乘車牌號碼JQU-668號重型機車，
    亦沿英才路由西向東方向行駛在被告辛○○之前，而行經該
    地，被告辛○○未遵守速限之限制，而以時速約70公里之速
    度超速行駛，並在發現同向之被害人已在前揭地點有欲左轉
    之跡象，仍未注意及此而貿然超速行駛向前，致撞擊被害人
    所騎乘之前揭機車，致被害人人車倒地，受有脾臟撕裂傷併
    出血性休克、急性腎衰竭、急性呼吸衰竭、左側肺挫傷併大
    量血胸等傷害，並經警據報至現場處理，將被害人送往中國
    醫藥大學附設醫院急救後，仍於98年8月5日上午9時43分，
    因出血性休克不治死亡；被告辛○○因過失致被害人於死，
    經本院98年度交訴字第336號刑事判決判處有罪等情，業據
    原告提出卷附道路交通事故現場圖、道路交通事故調查報告
    表、台中地方法院檢察署檢察官檢驗屍體證明書及起訴書等
    （見附民卷第9-14頁），並舉前揭刑事判決暨卷內資料為證
    ，經本院調閱前揭刑事案卷查核屬實，後為被告所不爭執，
    堪信原告此部分主張屬實。
二、按因故意或過失，不法侵害他人之權利者，負損害賠償責任
    。汽車、機車或其他非依軌道行駛之動力車輛，在使用中加
    損害於他人者，駕駛人應賠償因此所生之損害。不法侵害他
    人致死者，對於支出醫療及增加生活上需要之費用或殯葬費
    之人，亦應負損害賠償責任。不法侵害他人致死者，被害人
    之父、母、子、女及配偶，雖非財產上之損害，亦得請求賠
    償相當之金額，民法第184條第1項前段、第191條之2前段、
    第192條第1項、第194條分別定有明文。本件被告辛○○於
    前揭時地疏未遵守速限之規定，超速行駛，且未注意車前狀
    況，因而致被害人遭撞擊後傷重不治死亡，已如前述，被害
    人之死亡顯與被告辛○○之過失行為間有相當之因果關係，
    甲○○為被害人之配偶，原告乙○○、丁○、丙○○為被害
    人之子女，此有戶籍謄本在卷可憑，其等依前揭規定請求被
    告辛○○賠償其所受之損害，核屬有據。惟原告主張被告忠
    誠公司應依民法第188條第1項前段之規定，與被告辛○○負
    連帶損害賠償責任。被告忠誠公司則以：事故發生時辛○○
    非在執行職務置辯。兩造主要爭執在於：本件事故發生時，
    被告辛○○是否在執行受僱於忠誠公司之職務？經查：
（一）按受僱人因執行職務，不法侵害他人之權利者，由僱用人
      與行為人連帶負損害賠償責任。但選任受僱人及監督其職
      務之執行，已盡相當之注意或縱加以相當之注意而仍不免
      發生損害者，僱用人不負賠償責任，民法第188條第1項定
      有明文。所謂受僱人因執行職務不法侵害他人之權利，固
      不僅指受僱人因執行其所受命令，或委託之職務自體，或
      執行該職務所必要之行為，而不法侵害他人之權利者而言
      ，即受僱人之行為，在客觀上足認為與其執行職務有關，
      而不法侵害他人之權利者，就令其為自己利益所為亦應包
      括在內（最高法院42年台上字第1224號判例參照）。惟民
      法第188條所定僱用人之連帶賠償責任，以受僱人因執行
      職務不法侵害他人之權利者為限，始有其適用，若與執行
      職務無關，即與該條所定成立要件不合（最高法院67年台
      上字第2032號判例參照）。申言之，僱用人藉使用受僱人
      而擴張其活動範圍，並享受其利益。就受僱人執行職務之
      範圍，或所執行者適法與否，恆非與其交易之第三人所能
      分辨，為保護交易之安全，如受僱人之行為在客觀上具備
      執行職務之外觀，而侵害第三人之權利時，僱用人固應依
      民法第188條第1項規定與受僱人負連帶賠償責任。然若於
      客觀上並不具備受僱人執行職務之外觀，或係受僱人個人
      之犯罪行為而與執行職務無關，自無命僱用人負賠償責任
      之理（最高法院98年度台上字第763號判決要旨參照）。
（二）查證人即被告忠誠公司中區處長洪于宏到庭結證稱：「（
      請陳述辛○○在忠誠殯儀公司擔任何職位、負責何事？）
      擔任禮儀師的工作，幫往家屬處理喪葬的事及禮儀師的處
      理。」、「（辛○○平日之工作地點？）在中國醫藥學院
      往生室。」、「（忠誠殯儀公司之事務所在何處？）總公
      司在台北，台中分公司就設在中國醫藥學院的往生室。」
      、「（辛○○平日工作需要外出？）有時候需要，如家屬
      要將死者大體移到殯儀館，他要去協助，要陪家屬於選購
      喪葬的物品如棺木骨灰罐等，大概這些。」、「（辛○○
      平日工作如果有需要外出，是他自己開車還是公司另有司
      機或其他人員載他外出？）一般都有助理禮儀師搭配禮儀
      師從事上述外出的工作，開車是由助理禮儀師開。」、「
      （忠誠殯儀公司有無編制司機？）沒有。」、「（助理禮
      儀師需要具有開車的資格？）一定要有駕照。」、「（辛○○有無自己開忠誠殯儀公司車外出執行職務過？）沒有
      。」、「（助理禮儀師、禮儀師要外出處理公司事務，使
      用公司車輛，依忠誠殯儀公司之規定，需要何程序？）要
      寫外出登記表，填載去的地方、出去時間、處理的事務，
      大概這些。」、「（98年8月4日辛○○駕駛忠誠殯儀公司
      的車輛外出，此事你知道？）知道，當日早上辛○○打電
      話給我說要借公司的車，說他的機車壞掉了，他要送東西
      去他朋友家，是送骨灰罐，他的朋友是什麼人我不知道，
      地點我也不知道。」、「（當日辛○○使用忠誠殯儀公司
      的車輛，有依照規定辦理？）他有登記，也有依規定填載
      時間、地點及處理的事務。」、「（辛○○何時到忠誠殯
      儀公司任職，是否記得？）不記得。」、「（與辛○○共
      事多久？）二年。」、「（你與辛○○職務上關係為何？
      ）我是辛○○的主管。」、「（你身為辛○○的主管，平
      日有監督他何業務，如他去何處，辦理何事都有跟你報告
      ？）是，他的業務由我監督，他去做什麼事都要跟我報告
      。」、「（98年8月4日是假日？）忘記了。」、「（當日
      為何辛○○可以借忠誠殯儀公司的車去處理他自己的事務
      ？）當時是給他方便，因他的機車壞掉。」、「（辛○○
      跟忠誠殯儀公司借車的次數多？）很少，不記得有幾次。
      」等語（見本院卷第122頁反面至144頁正面）。證人庚○○到庭結證稱：「（認識在場的辛○○？）認識。」、「
      （98年8月4日當日辛○○有無跟你聯絡或去你家，請陳述
      當日的情形？）當日之前我與辛○○約好當日辛○○要拿
      骨灰甕給我們看，當時是辛○○要送我們骨灰甕，因我哥
      哥黃銘達往生，約定的時間是早上，可是後來辛○○沒有
      去。」、「（為何辛○○要送你們骨灰甕，那是他自己買
      的？）因我哥哥黃銘達與辛○○的弟弟是結拜兄弟，我們
      很熟，我哥哥往生的時候辛○○就說要送我們骨灰甕，骨
      灰甕是他自己買的，因我黃銘達的葬禮並沒有請忠誠殯儀
      公司辦。」、「（黃銘達的葬禮是請何殯儀公司辦理？）
      是萬安殯儀公司處理的。」、「（相關單據是否有保留？
      ）要找找看，因時間很久了。」、「（你稱辛○○要送的
      骨灰甕是他自己買的，是否知道他去哪裡買？）不知道，
      因之前他就有說要送我們骨灰甕，我們也沒有給忠誠殯儀
      公司辦，給萬安殯儀公司辦是因他們的收費比較便宜，骨
      灰甕是不是忠誠殯儀公司的我不清楚。」等語（見本院卷
      第12 4頁正反面）。依證人洪于宏前揭證述，被告辛○○
      受僱於被告忠誠公司係擔任禮儀師職務，負責協助死者家
      屬處理喪葬事宜，平日之工作地點在中國醫藥學院往生室
      ，若有使用車輛之必要，亦由被告忠誠公司另外僱用之助
      理禮儀師駕駛，事故發生當日，被告辛○○係被告忠誠公
      司借用肇事車輛處理其私人事務，足見駕駛車輛並不在被
      告辛○○之職務範圍。又依證人庚○○前揭證述，被告辛○○於事故發生當日原要致贈骨灰甕給證人庚○○等人，
      要拿骨灰甕給證人庚○○等人觀看，於途中發生本件事故
      ，亦堪認被告辛○○當日駕駛車輛係處理私人事務，其因
      而肇事顯與其受僱於被告忠誠公司所執行之職務無關。換
      言之，被告辛○○當日駕駛車輛肇事，不僅非屬於其執行
      職務範圍內之行為，且非與其執行職務相牽連之行為，亦
      非職務上予以機會之行為，依前揭說明，尚難令雇主即被
      告忠誠公司負僱用人侵權行為之損害賠償責任。
（三）被告辛○○於同一事實刑事案件偵查中陳稱：「（你的職
      業？）殯葬業，我是忠誠殯儀股份有限公司的員工，我們
      對外都是以台灣人本的名義在執業，當時我要去朋友家中
      ，因為他說他有家人要往生了，所以我便過去了解。」、
      「（你所駕駛之7119-DZ號車輛，是私人車輛或公司的車
      輛？）公司的車輛。」、「（如何可使用公司的車輛？）
      如要辦理公司業務時，提出申請後，才可使用。」、「（
      因此當日駕駛該車之前，是否有提出申請？）有。」等語
      ，固有偵查筆錄在卷可憑（見本院卷第115頁正反面）。
      惟被告辛○○嗣後於刑案一、二審陳稱：伊於公司業務並
      非是專職駕駛車輛等語、伊當時不是承辦業務，伊只是開
      公司等車子出去看伊的朋友，做伊自已私人的事情等語，
      此有本院98年度交訴字第336號、台灣高等法院99年度交
      上訴字第420號刑事案件筆錄在卷可憑（見本院卷第135、
      140頁）。況民法第188條第1項所稱之「執行職務」，初
      不問僱用人與受僱人之意思如何，一以行為之外觀斷之，
      即是否執行職務，悉依客觀事實決定（最高法院90年度台
      上字第1991號判決要旨參照）。尚不能以被告辛○○於前
      揭刑事案件前後不同之供述，推認被告辛○○駕駛肇事時
      ，係在執行受僱於被告忠誠公司之職務。準此，原告依民
      法第188條第1項之規定請求被告忠誠公司應與被告辛○○
      負連帶損害賠償責任，於法無據，不應准許。
三、原告請求被告辛○○賠償之金額，是否應予准許，分述如下
    ：
（一）殯葬費部分：原告乙○○主張其支出喪葬費94,500元，原
      告丁○主張其支出喪葬費用104,500元，業據其等提出統
      一發票及法事單據為證（見附民卷第15、16頁），被告辛○○對於上開原告支出之喪葬費用表明無意見（見本院卷
      第62頁），應由被告辛○○如數賠償上開原告。
（二）慰撫金部分：
      按法院對於慰撫金之量定，應斟酌加害程度、兩造之身分
      地位經濟狀況等關係定之（最高法院51台上字第223號判
      例、74年度第9次民事庭會議決議參照）。查甲○○陳明
      其國民學校畢業，無工作、無收入，名下有房地各一筆；
      原告乙○○高職補校畢業，現為家管，無工作、無收入，
      名下無不動產；原告丁○高職畢業，現任大瑀國際有限公
      司業務經理，年收入約239,900元，名下有房地各一筆；
      原告丙○○國中畢業，因身體殘障，失業無工作，名下無
      不動產等情，提出土地、建物所有權狀、證明書、畢業證
      書、員工在職證明、各類所得扣繳暨免扣繳憑單及殘障手
      冊等為證（見本院卷第85至93頁）。被告辛○○陳明其大
      專肄業，目前在忠誠公司擔任禮儀師，月薪平均3至4萬元
      ，有時候是4萬多元，名下無財產等情，提出97年度綜合
      所得稅各類所得資料清單及全國財產總歸戶財產查詢清單
      為證（見本院卷第78、79頁）。又甲○○名下有房地各一
      筆；原告乙○○97年之所得約16萬餘元，名下有汽車一部
      及數筆投資；原告丁○97年之所得約29萬元，名下有房地
      各一筆、汽車一部及數筆投資；原告丙○○97年之所得約
      60萬元，名下並無不動產；被告辛○○97年之所得約36萬
      元，名下有一筆投資，無不動產，此有卷附稅務電子閘門
      財產調件明細表可稽（見本院卷第26至48頁）。本院斟酌
      前述兩造之身分、地位、經濟能力，甲○○遭喪偶之痛，
      原告乙○○、丁○、丙○○遭逢喪母之痛，精神上所受之
      痛苦程度等一切情狀，認甲○○，原告乙○○、丁○、丙○○各請求被告辛○○賠償300萬元慰撫金，尚屬過高，
      應予核減至各150萬元，方屬公允；逾此數額之請求難認
      有理由。
四、以上，甲○○、原告乙○○、丁○、丙○○得請求被告賠償
    之金額依序為150萬元、1,594,500元、1,604,500元、150萬
    元。按損害之發生，被害人與有過失者，法院得減輕賠償金
    額或免除之，民法第217條第1項定有明文。且民法第217條
    規定之目的，在謀求加害人與被害人間之公平，故在裁判上
    法院得依職權減輕或免除之（最高法院85年度台上字第1756
    號判例參照）。又法院對於賠償金額減至何程度，抑為完全
    免除，應斟酌雙方原因力之強弱與過失之輕重以定之（最高
    法院54年台上字第2433號判例參照）。本件車禍之發生，被
    告辛○○固自認其應負過失責任，惟汽車在設有慢車道之雙
    向二車道，除應依前項各款規定行駛外，於快慢車道間變換
    車道時，應顯示方向燈，讓直行車先行，並注意安全距離。
    汽車行駛至交岔路口轉彎車應讓直行車先行，道路交通安全
    規則第97條第2項、第102條第1項第7款分別定有明文。本件
    依被害人與被告辛○○於警詢之陳述，其等肇事時均由台中
    市○○路沿英才路往學士路之方向行駛，被害人當時駕駛車
    輛在被告辛○○駕駛之車輛之前係欲左轉，致生本件事故，
    此有筆錄附於刑事相驗卷可稽，依前揭規定，被告辛○○擁
    有路權，本件事故之發生，被害人欲變換車道進行左轉時，
    疏未禮讓直行之被告辛○○車輛先行，亦與有過失。本件事
    故經送台灣省台中市區車輛行車事故鑑定委員鑑定結果，亦
    認：被害人駕駛重機車往左變換車道左轉彎行駛時，未讓直
    行車先行，為肇事主因；被告辛○○駕駛自小客車超速行駛
    ，突遇狀況煞車不及，則為肇事次因等情，有該會鑑定意見
    書在卷可憑（見本院第98頁正面至99頁反面）。台中市○○○道路交通事故初步分析研判表（見本院卷第77頁），亦認
    本件車禍之發生，被害人變換車道未讓直行車先行並注意安
    全距離，為肇事原因。足見被害人就本件車禍之發生，確與
    有過失。又民法第192條第1項規定不法侵害他人致死者，對
    於支出殯葬費之人，亦應負損害賠償責任，以及第194條規
    定不法侵害他人致死者，被害人之父、母、子、女及配偶，
    雖非財產上之損害，亦得請求賠償相當之金額，均係間接被
    害人得請求賠償之特例。前揭請求權，自理論言，雖係固有
    之權利，然其權利係基於侵權行為之規定而發生，自不能不
    負擔直接被害人之過失，倘直接被害人於損害之發生或擴大
    與有過失時，依公平之原則，亦應有民法第217條過失相抵
    規定之適用（最高法院72年度台上字第446號判決、73年台
    再字第182號判例參照），準此，本件亦應有過失相抵之適
    用。本院審酌被害人與被告辛○○對於本件車禍發生之原因
    力強弱與過失之輕重為：被害人係欲變換車道進行左轉時，
    疏未禮讓直行之被告辛○○車輛先行；被告辛○○因超速行
    駛致遇狀況煞車不及等情，認被告辛○○應負之過失責任為
    10 分之3、被害人應負之過失責任為10分之7，爰依前開規
    定按被告辛○○之過失比例，依法減輕被告辛○○應給付予
    原告10分之3，即被告辛○○應賠償上開原告等人之金額為
    損害額之10分之3。依此計算，甲○○、原告乙○○、丁○
    、丙○○得請求被告賠償之金額依序為45萬元、478,350元
    、481,350元、45萬元。次按非財產上之損害賠償請求權，
    因與被害人之人身攸關，具有專屬性，不適於讓與或繼承。
    民法第195條第2項規定，於同法第194條規定之非財產上損
    害賠償請求權，亦有其適用（最高法院84年台上字第2934號
    判例參照）。本件甲○○於起訴後之99年4月11日死亡，原
    告乙○○、丁○、丙○○為其繼承人，已如前述，其請求被
    告辛○○以金額賠償非財產上之損害，依民法第195條第2項
    但書之規定，該請求權得由原告乙○○、丁○、丙○○繼承
    。而原告乙○○、丁○、丙○○為甲○○之子女，依民法第
    1138條第1款、第1141條之規定，應平均繼承甲○○得請求
    被告辛○○賠償之45萬元慰撫金。準此，原告乙○○、丁○
    、丙○○得請求被告辛○○賠償金額依序為628,350元、631
    ,350元、60萬元。
五、按保險人依本法規定所為之保險給付，視為被保險人損害賠
    償金額之一部分；被保險人受賠償請求時，得扣除之，強制
    汽車責任保險法第32條定有明文。又同法第31條第1項規定
    ：被保險汽車發生汽車交通事故，被保險人已為一部之賠償
    者，保險人僅於本法規定之保險金額扣除該賠償金額之餘額
    範圍內，負給付責任。但請求權人與被保險人約定不得扣除
    者，從其約定。準此，保險人所給付受益人之保險金，可視
    為被保險人或加害人所負損害賠償金額之一部分，受害人倘
    已自保險金獲得滿足，自不得又對被保險人或加害人再事請
    求。本件原告已受領本件事故之強制汽車責任險150萬元，
    此有被告忠誠公司提出之富邦產物保險股份有限公司函文在
    卷可憑（見本院卷第76頁），並為原告所自認，此部分依法
    自應予以扣除，並應由原告均分扣除，經每人扣除50萬元後
    ，原告乙○○、丁○、丙○○得請求被告辛○○賠償金額依
    序為128,350元、131,350元、10萬元。
六、綜上所述，原告依侵權行為之法律關係，請求被告辛○○賠
    償其所受之損害，於原告乙○○、丁○、丙○○依序在128,
    350元、131,350元、10萬元，及均自起訴狀繕本送達被告辛○○之翌日即98年12月25日起至清償日止，按年息百分之五
    計算之利息之範圍內，於法有據，應予准許；逾此範圍之請
    求，核屬無據，應予駁回。至於原告請求被告忠誠公司賠償
    部分，則於法無據，應予駁回。
七、原告陳明願供擔保聲請宣告假執行，經核原告勝訴部分係所
    命給付之金額未逾50萬元之判決，應依民事訴訟法第389條
    第1項第5款之規定，依職權宣告假執行。至原告敗訴部分，
    其假執行之聲請亦失所依附，應併駁回之。
八、本件事證已臻明確，兩造其餘攻擊防禦方法，核與判決結果
    不生影響，爰不逐一論述。
肆、訴訟費用負擔、宣告假執行之依據：民事訴訟法第79條、第
    389條第1項第5款。
中    華    民    國    99    年    9     月    15    日
                  民事第三庭    法  官  黃渙文
正本係照原本作成。
如對本判決上訴，須於判決送達後20日內向本院提出上訴狀。如
委任律師提起上訴者，應一併繳納上訴審裁判費。
中    華    民    國    99    年    9    月    15    日
                                書記官  賴亮蓉

司法院資訊處製作；財團法人民間司法改革基金會備份。
